臺灣臺南地方法院民事判決
110年度簡上字第113號
上  訴  人  黃譯漫  
            黃譯萱  
            邱愛涼  
被  上訴人  王啓瑞  
上列當事人間請求拆除地上物事件，上訴人不服本院臺南簡易庭
民國110年4月20日所為第一審判決（109年度南簡字第1233號）
提起上訴，經本院於110年8月25日言詞辯論終結，判決如下：
    主    文
原判決關於命上訴人黃譯漫、黃譯萱應將如附圖所示編號E之電
信訊號盒拆除部分，及該部分假執行之宣告，暨訴訟費用之裁判
均廢棄。
上開廢棄部分，被上訴人在第一審之訴駁回。
其餘上訴駁回。
第一、二審訴訟費用由上訴人黃譯漫、黃譯萱各負擔百分之十五
，上訴人邱愛涼負擔百分之六十，餘由被上訴人負擔。
    事    實
壹、被上訴人於原審起訴及於本院主張：坐落臺南市○區○○段000
    0地號土地（下稱系爭土地）係被上訴人所有，系爭土地現
    係空地。系爭土地東側之同段1092地號土地及其上同段2328
    號建號建物（下稱系爭房屋）係上訴人黃譯漫、黃譯萱共有
    。附圖編號D，面積0.02平方公尺之水管、編號E，面積0.01
    平方公尺之電信訊號盒、編號F，面積0.01平方公尺之上、
    下開關投影、編號G，面積0.01平方公尺之開關、編號I，面
    積0.21平方公尺之雨遮係上訴人黃譯漫、黃譯萱共有。附圖
    編號H，面積0.48平方公尺之鐵皮圍牆係上訴人邱愛涼所有
    。附圖編號D、E、F、G、I、H之地上物（合稱系爭地上物）
    均無權占有系爭土地。爰依民法第767條第1項之規定，請求
    上訴人黃譯漫、黃譯萱拆除附圖編號D、E、F、G、I之水管
    、電信訊號盒、上、下開關投影、開關、雨遮，請求上訴人
    邱愛涼拆除附圖編號H之鐵皮圍牆。
貳、上訴人則以：附圖編號E之電信訊號盒並非上訴人黃譯漫、
    黃譯萱所有。附圖編號H之鐵皮圍牆並未占用系爭土地。被
    上訴人有同意上訴人設置系爭地上物，且被上訴人早已知悉
    上訴人有設置系爭地上物，均未請求上訴人拆除，被上訴人
    請求上訴人拆除系爭地上物係權利濫用，違反誠信原則。
參、原審判決上訴人黃譯漫、黃譯萱應拆除附圖編號D、E、F、G
    、I之水管、電信訊號盒、上、下開關投影、開關、雨遮，
    上訴人邱愛涼應拆除附圖編號H之鐵皮圍牆，上訴人提起上
    訴，並聲明：原判決廢棄。被上訴人在第一審之訴駁回。被
    上訴人答辯聲明：上訴駁回。
肆、兩造不爭執之事實：
一、系爭土地係被上訴人所有，系爭土地現係空地。系爭土地東
    側之同段1092地號土地及其上同段2328號建號建物（即系爭
    房屋）係上訴人黃譯漫、黃譯萱共有。
二、附圖編號D、F、G、I之水管、上、下開關投影、開關、雨遮
    係上訴人黃譯漫、黃譯萱共有。
三、附圖編號H之鐵皮圍牆係上訴人邱愛涼所有。
四、附圖編號D、E、F、G、I之地上物均占有系爭土地。
伍、得心證之理由：
    本案爭執之關鍵在於：附圖編號E之電信訊號盒是否為上訴
    人黃譯漫、黃譯萱所有？附圖編號H之鐵皮圍牆有無占用系
    爭土地？被上訴人是否同意上訴人設置系爭地上物？被上訴
    人請求上訴人拆除系爭地上物是否權利濫用？有無違反誠信
    原則？經查：
一、被上訴人主張上訴人邱愛涼所有附圖編號H之鐵皮圍牆占用
    被上訴人所有之系爭土地，雖為上訴人所否認，惟查，附圖
    編號H之鐵皮圍牆確有占用被上訴人所有之系爭土地，業據
    原審履勘系爭土地並囑託臺南市東南地政事務所派員測量屬
    實，有勘驗筆錄及土地複丈成果圖附卷可參，堪信被上訴人
    之上開主張為真實。上訴人空言否認附圖編號H之鐵皮圍牆
    未占用系爭土地，不足採信。
二、按當事人主張有利於己之事實者，就其事實有舉證之責任，
    民事訴訟法第277條前段定有明文。民事訴訟如係由原告主
    張權利者，應先由原告負舉證之責，若原告先不能舉證，以
    證實自己主張之事實為真實，則被告就其抗辯事實即令不能
    舉證，或其所舉證據尚有疵累，亦應駁回原告之請求。上訴
    人主張被上訴人同意上訴人設置系爭地上物，然為被上訴人
    所否認，依上開規定，自應由上訴人就該有利於己之事實負
    舉證責任，惟上訴人並未舉證以實其說，其上開主張，自不
    足採。
三、按已登記不動產所有人行使除去妨害請求權並無民法第125
    條消滅時效規定之適用，其在相當期間內未行使該權利，除
    有特別情事足以引起他人之正當信任，以為其已不欲行使權
    利外，尚難僅因其久未行使權利，而指其嗣後行使權利係有
    違誠信原則。民法第148條所稱權利之行使，不得以損害他
    人為主要目的者，係指行使權利，專以損害他人為目的之情
    形而言，若為自己之利益而行使，縱於他人之利益不無損害
    ，然既非以損害他人為主要目的，即無該條之適用（最高法
    院86年度台上字第3751號、69年度台上字第1079號民事裁判
    意旨參照）。系爭土地係被上訴人所有，系爭土地現係空地
    。系爭土地東側之同段1092地號土地及其上同段2328號建號
    建物（即系爭房屋）係上訴人黃譯漫、黃譯萱共有。附圖編
    號D、F、G、I之水管、上、下開關投影、開關、雨遮係上訴
    人黃譯漫、黃譯萱共有。附圖編號H之鐵皮圍牆係上訴人邱
    愛涼所有。附圖編號D、F、G、I、H之地上物均占有系爭土
    地，業如前述，被上訴人請求上訴人將其等所有之附圖編號
    D、F、G、I、H之地上物拆除，係被上訴人權利（系爭土地
    所有權）之正當行使，並非專以損害他人為目的，與權利之
    濫用有別。被上訴人又無特別情事足以引起上訴人之正當信
    任，以為被上訴人已不欲行使權利（系爭土地所有權），自
    難僅因被上訴人久未行使權利，而認其行使權利係有違誠信
    原則。綜上，上訴人主張被上訴人請求上訴人拆除系爭地上
    物係權利濫用，有違反誠信原則云云，均不足採。
四、按所有人對於無權占有或侵奪其所有物者，得請求返還之。
    對於妨害其所有權者，得請求除去之。有妨害其所有權之虞
    者，得請求防止之，民法第767條第1項定有明文。系爭土地
    係被上訴人所有。附圖編號D、F、G、I之水管、上、下開關
    投影、開關、雨遮係上訴人黃譯漫、黃譯萱共有。附圖編號
    H之鐵皮圍牆係上訴人邱愛涼所有。附圖編號D、F、G、I、H
    之地上物均占有系爭土地，均業如前述，上訴人復未舉證證
    明其等有何權源占用系爭土地，自屬無權占用，則被上訴人
    依民法第767條第1項之規定，請求上訴人黃譯漫、黃譯萱拆
    除附圖編號D、F、G、I之水管、上、下開關投影、開關、雨
    遮，請求上訴人邱愛涼拆除附圖編號H之鐵皮圍牆，自屬有
    據。
五、被上訴人主張附圖編號E之電信訊號盒係上訴人黃譯漫、黃
    譯萱所有，然為上訴人所否認，依上開規定及說明，自應由
    被上訴人就上開有利於己之事實負舉證責任，惟被上訴人並
    未舉證以實其說，其上開主張，自不足採。附圖編號E之電
    信訊號盒既非上訴人黃譯漫、黃譯萱所有，被上訴人請求上
    訴人黃譯漫、黃譯萱拆除附圖編號E之電信訊號盒，為無理
    由。
陸、綜上所述，被上訴人依民法第767條第1項之規定，請求上訴
    人黃譯漫、黃譯萱拆除附圖編號D、F、G、I之水管、上、下
    開關投影、開關、雨遮，請求上訴人邱愛涼拆除附圖編號H
    之鐵皮圍牆，為有理由，應予准許；請求上訴人黃譯漫、黃
    譯萱拆除附圖編號E之電信訊號盒，為無理由，應予駁回。
    原審就上開不應准許部分，為上訴人黃譯漫、黃譯萱敗訴之
    判決，並依職權為假執行之宣告，自有未洽，上訴意旨就此
    部分指摘原判決不當，求予廢棄改判，為有理由，爰由本院
    予以廢棄改判如主文第2項所示。至於上開應准許部分，原
    審判命上訴人應拆除各該地上物，並依職權為假執行之宣告
    ，核無違誤，上訴意旨就此部分仍執陳詞指摘原判決不當，
    求予廢棄，為無理由，應駁回其上訴。
柒、本件事證已臻明確，兩造其餘攻擊防禦方法及舉證，核與判
    決結果無影響，爰不逐一論述，併此敘明。
捌、據上論結，本件上訴為一部有理由，一部無理由，依民事訴
    訟法第436條之1第3項、第449條第1項、第450條、第79條、
    第85條第1項但書，判決如主文。
中　　華　　民　　國　　110 　年　　9 　　月　　8 　　日
                民事第二庭    審判長法　官　林福來

                                    法　官　王參和

                                    法　官　蘇正賢
正本係照原本作成。
不得上訴
中　　華　　民　　國　　110 　年　　9 　　月　　8 　　日
                                    書記官　林容淑